【裁判字號】    90,上易,112
【裁判日期】    900627
【裁判案由】    詐欺
【裁判全文】
臺灣高等法院花蓮分院刑事判決                      九十年度上易字第一一二號
    上  訴  人  臺灣花蓮地方法院檢察署檢察官
    被      告  乙○○
    選任辯護人  許山木
右上訴人因被告詐欺案件，不服臺灣花蓮地方法院八十九年度易緝字第二七號中華民
國九十年二月二十七日第一審判決（起訴案號：臺灣花蓮地方法院檢察署八十七年度
偵字第一一三○號），提起上訴，本院判決如左：
    主  文
原判決撤銷。
乙○○共同意圖為自己不法之所有，以詐術使人將本人之物交付，處有期徒刑壹年。
    事  實
一乙○○意圖為自己不法之所有，與林文才基於犯意之聯絡，於民國（下同）八十七
  年二月十三日，由林文才提供資金新台幣（以下同）四十萬元，偕同至花蓮縣吉安
  鄉永興村復興六十四之八十號向丙○○佯稱乙○○願以一百六十萬元之價格向丙○
  ○購買小松牌ＰＣ三○○型推土機一台，乙○○除當場支付四十萬元外，並約明餘
  款一百二十萬元自八十七年三月十四日起至八十七年九月十四日止，分七期攤還，
  乙○○及林文才於詐得前開挖土機後，旋即避不見面，丙○○因乙○○嗣後未再支
  付餘款，且避不見面，始知受騙。
二案經被害人丙○○訴請臺灣花蓮地方法院檢察署檢察官偵查起訴。
    理  由
一右揭事實，已據告訴人丙○○於偵審中一再指訴甚詳，且經證人即丙○○之夫甲○
  ○到庭證述屬實，並有被告於八十七年二月十三日與丙○○簽訂之買賣契約書附卷
  可稽（見偵查卷第四頁）。
二訊據被告矢口否認其有公訴意旨所指犯行，並辯稱伊經由林文才之介紹，自籌資金
  四十萬元向丙○○購買挖土機，因丙○○嗣後將挖土機交林文才取走，伊才未再繼
  續支付分期款，伊確係因工作需要而向丙○○購買挖土機使用，伊嗣後未出面向丙
  ○○行使權利，且未於本案偵審期間出面應訊，乃係因伊另犯竊盜罪被法院通緝之
  故，伊並無詐欺之犯意云云。
三惟查：
  (一)苟被告向丙○○購買挖土機係屬一般正常之買賣交易，丙○○於收取被告所交付
    之四十萬元後，並未依約將挖土機交付被告，反而擅自將挖土機交付介紹人林文
    才取走，依一般經驗法則，被告不可能平白忍受四十萬元之損失，必然會向丙○
    ○行使權利，惟被告嗣後不僅並未向丙○○行使權利，反而避不見面，係被告所
    自承。而被告遲至八十七年四月九日始因另案遭受通緝，且其雖於同年月十六日
    經警緝獲羈押，惟旋於同年五月七日即停止羈押，有臺灣花蓮地方法院八十七年
    度少易字第一號竊盜案卷可稽，被告未於遭受羈押前後向丙○○行使權利，反而
    避不見面，已與常情有所違背。且臺灣花蓮地方法院檢察署檢察官於丙○○提出
    本案詐欺告訴後，曾經傳喚被告到庭說明，有送達證書可稽（見偵查卷第十二頁
    ），是即使被告因另案通緝而有所顧忌，亦非不得以書狀提出說明，被告不僅未
    具狀申辯，且於檢察官提起公訴經原審法院於八十七年九月八日合法傳喚後，仍
    拒不到庭答辯（被告已經於同年五月七日交保在外），有送達證書及原審八十七
    年九月二十一日庭期報到單附卷可稽（見原審八十七年度易字第三○五號卷第七
    頁、第十二頁），苟被告確係無辜被訴，何克臻此？(二)再查被告雖辯稱伊係以標
    會方式籌得四十萬元資金購買前開挖土機，惟其對該互助會會首何人，何處標會
    等情，竟表示均不知情，僅推稱伊係透過友人「阿宏」代為處理會款事宜，惟其
    既稱「阿宏」按月代伊處理會款達二十個月之久，竟又稱伊不知「阿宏」之真實
    姓名、住址及電話云云，所辯顯然違情背理，毫無足取。是被告雖係以買主身分
    出面向丙○○購買挖土機，惟其用以支付頭期款之四十萬元，實係林文才所提供
    ，至為顯然。被告辯稱伊確係因工作需要而自籌四十萬元資金購買挖土機使用一
    節，顯然不實。
  (三)另查林文才於八十七年四月二十八日於檢察官偵查時到庭應訊後即避不見面，且
    即於八十七年八月一日出境，迄今未曾再入境，有內政部警政署入出境管理局復
    函可稽（見原審易緝卷第六七頁）。
  (四)按認定犯罪事實所憑之證據，並不以直接證據為限，即綜合各種間接證據，本於
    推理作用，為認定犯罪事實之基礎，仍非法所不許（最高法院二十七年度滬上字
    第六四號判例參照）。本院綜合被告不具任何資力，由林文才所提供四十萬元資
    金，以買主身分出面向丙○○購買挖土機，其於取得挖土機後，即拒付以後之分
    期款，且即與林文才一起避不見面等事證，本於推理之作用，認為告訴人丙○○
    及證人甲○○指證林文才提供資金，由被告充當人頭，聯手詐騙挖土機一節，確
    屬可信。
  (五)本院依據前揭事證，已經足以認定被告與林文才二人係本件詐騙挖土機之共犯，
    被告所辯前揭挖土機係由林文才取走一節，即便屬實，亦於本案事實之認定不生
    影響，併此敘明。
三核被告所為，係犯刑法第三百三十九條第一項之詐欺罪。被告與林文才間有犯意聯
  絡及行為分擔，皆為共同正犯。原審失察，遽為無罪之諭知，尚有未洽，公訴人執
  此提起本件上訴為有理由，自應撤銷改判。爰審酌被告犯罪後態度未見悔意等一切
  情狀，量處如主文所示之刑，以示懲儆。
據上論斷，應依刑事訴訟法第三百六十九條第一項前段、第三百六十四條、第二百九
十九條第一項前段，刑法第二十八條、第三百三十九條第一項，罰金罰鍰提高標準條
例第一條前段，判決如主文。
本案經檢察官李土城到庭執行職務。
中      華      民      國    九十      年      六      月    二十七    日
                                    審判長法官  謝  志  揚
                                          法官  蔣  有  木
                                          法官  何  方  興
右正本證明與原本無異。
本件不得上訴。
                                        書記官  劉  妙  娘
中      華      民      國    九十      年      六      月    二十七    日


司法院資訊處製作；財團法人民間司法改革基金會備份。
